【裁判字號】    97,易,181
【裁判日期】    970730
【裁判案由】    竊盜
【裁判全文】
臺灣花蓮地方法院刑事判決               97年度易字第181號
公  訴  人  臺灣花蓮地方法院檢察署檢察官
被      告  丙○○
上列被告因竊盜案件，經檢察官提起公訴（97年度偵字第647 號
），本院判決如下：
    主  文
丙○○無罪。
    理  由
一、公訴意旨略以：被告丙○○於民國93年3 月18日起，向行政
    院國軍退除役官兵輔導委員會花蓮農場（下稱花蓮農場）承
    租花蓮縣壽豐鄉○○段28之220、28之16內、28之426、28之
    427、28之219、28之166、28之21、28之416 、28之210內地
    號等9筆土地作為種植短期作物之用地，租期4 年，面積3.2
    公頃，且於經公證之合作契約中之第5條第1項並明訂：合作
    期間乙方（即丙○○）應接受甲方（即花蓮農場）督導，負
    責維護土地之水土保持、環境保育及清潔等工作，且不得改
    變土地之地形地貌。然因該土地原屬河川地，土地上滿佈礫
    石無法耕作，丙○○乃向花蓮農場要求整地，經花蓮農場於
    93年3 月31日發函同意其進行整地，惟亦明文告知：整地挖
    掘之砂石及石塊均不得外運。詎丙○○竟於93年12月29日盜
    採前述地點之砂石遭查獲後，仍不知悔改，而基於為自己不
    法所有之概括犯意，自94年8月20日起至同年9月間止，在前
    述土地上，連續竊盜沙土石塊約15,000立方公尺。嗣為花蓮
    農場人員當場察覺並報警處理，因認被告涉犯刑法320 條第
    1 項之竊盜罪嫌等語。
二、按被告未經審判證明有罪確定前，推定其為無罪；犯罪事實
    應依證據認定之，無證據不得認定犯罪事實，刑事訴訟法第
    154 條定有明文。又查檢察官就被告犯罪事實，應負舉證責
    任，並指出證明之方法，同法第161 條第1 項亦有規定。因
    此，檢察官對於起訴之犯罪事實，應負實質之舉證責任。倘
    其所提出之證據，不足為被告有罪之積極證明，或其闡明之
    證明方法，無從說服法官以形成被告有罪之心證，基於無罪
    推定之原則，自應為被告無罪判決之諭知。另按竊盜罪之成
    立須行為人主觀上有為自己或第三人不法所有之意圖，而此
    意圖之存在須由檢察官負證明之義務。
三、公訴人認被告涉犯上開罪嫌，無非以告訴代理人甲○○警詢
    及偵查之指述，卷附照片、會勘紀錄、存證信函、複丈成果
    圖、合作契約書及蒐證錄影ＶＣＤ等證據，為其論據。訊據
    被告固坦承有向花蓮農場承租上開土地及挖掘土石之情事，
    惟否認有竊盜犯行，辯稱：伊只是將砂石放在旁邊，那也是
    花蓮農場的土地，因為有一位葉清吉組長交代土石不能外運
    ，伊都很注意，本件的石頭，都放在葉清吉交代堆置的地上
    ，後來葉清吉退休，換了一位黃瑞成組長，因不瞭解情形才
    說要送法院，伊沒有外運砂石，現在砂石也都還在，會挖一
    大堆土出來是因為該地大多是石頭、沒有土，為了耕種才需
    要整地，沒有竊取土石之意思等語。
四、經查：
  (一)證人甲○○於警詢時指稱被告有盜挖砂石之行為，係因發現
    被告承租上開土地有挖土機在挖取砂石，然後由無牌照之砂
    石車載運至相隔約一公里處堆置，但未見有砂石回填所挖掘
    處，是以認為被告係盜挖砂石。然上開證人於本院審理時則
    證述：「我是看到怪手、車子，且我同事說有看到車子載運
    土石，但我沒有親眼看到。」、「（檢察官：問你後來去查
    看現場是否發現土石外運？）我不清楚，有沒有載出去我沒
    有親眼看到，有親眼看到被告將土石外運的是我同事乙○○
    ，他目前還在花蓮農場任職，他應該比較清楚，我只是負責
    做筆錄而已，當時乙○○是替代役，95年以後才在花蓮農場
    受聘，問他最清楚。」、「砂石堆放的位置有一部分不是在
    我們經管的土地上，但是有一部分是，被告是將這些砂石堆
    成一大堆，而那一大堆正好是在土地的界線上，其餘小堆的
    是在土地的界線之內。」、「被告有把大石頭挑出來，因為
    那個地確實是石礫地，土壤很少，石頭很多，耕作不易，所
    以被告為了方便種植，才把石頭與土壤分類出來。」等語，
    足認上開證人因未親見被告將挖掘之砂土石塊外運，其指訴
    內容即有瑕疵，且被告租地之目的既在耕作，上開承租土地
    為石礫地，非經整地難以種植農作物，足徵被告挖土之目的
    確為耕作而整地，而其所堆置土石之位置係在花蓮農場土地
    與相鄰之私有土地之界線上，雖有一部分越界堆置在鄰地上
    ，但因被告未事先鑑界，故其主觀上應仍以為係堆放在花蓮
    農場土地內，又上開證人未親見被告有將土石外運之他處，
    故被告應無不法所有之意思，甚為明確。
  (二)復據證人乙○○到庭結證：「我們長官交代說被告有在做整
    地開挖，所以才叫我去照相」、「（檢察官問：去的時候是
    否發現被告有將土石外運？）沒有，他都把土石推置在地的
    旁邊。」、「（檢察官：問照相過程跟了多久？）一、二個
    月，我幾乎每天都去，但是都沒有發現被告把土石外運，我
    只有看到他整地。」、「（檢察官問：就你所知，這些土石
    現在何處？）還在原地。」等語，亦得認被告確無將砂土石
    塊外運之情形，至為灼然。
五、綜上所述，被告所辯尚堪採信，公訴人所提出之證據無從使
    本院達被告有罪之心證。此外，復查無其他積極證據足資證
    明被告有犯本件盜挖砂土石塊之犯行，公訴所指竊盜之犯罪
    應屬不能證明，爰為無罪判決之諭知。
據上論斷，應依刑事訴訟法第301條第1項前段，判決如主文。
本案經檢察官孫源志到庭執行職務。
中    華    民    國    97    年    7     月    30    日
                        臺灣花蓮地方法院刑事第二庭
                                    法  官  沈培錚
上列正本證明與原本無異。
如對本判決不服，應於送達後10日內，向本院提出上訴狀（上訴
狀應記載具體上訴理由並應抄附繕本）告訴人或被害人如對於本
判決不服者，應具備理由請求檢察官上訴，其上訴期間之計算係
以檢察官收受判決正本之日期為準。
中    華    民    國    97    年    7     月    31    日
                                    書記官


司法院資訊處製作；財團法人民間司法改革基金會備份。
